【裁判字號】    98,苗簡,576
【裁判日期】    990525
【裁判案由】    侵權行為損害賠償
【裁判全文】
臺灣苗栗地方法院民事簡易判決         98年度苗簡字第576號
原      告  丁○○
訴訟代理人  乙○○
被      告  丙○○
上列當事人間請求侵權行為損害賠償事件，本院於民國99年5 月
11日言詞辯論終結，判決如下：
    主  文
被告應給付原告新臺幣玖萬柒仟壹佰壹拾柒元，及自民國九十八
年十一月六日起至清償日止，按年息百分之五計算之利息。
原告其餘之訴駁回。
訴訟費用由被告負擔百分之六十七，餘由原告負擔。
本判決原告勝訴部分得假執行。
    事實及理由
一、原告主張：兩造間因土地界址糾紛，被告竟於民國97年8 月
    9 日上午8 時許，僱請訴外人劉森郎駕駛挖土機，挖毀原告
    設置於在苗栗縣大湖鄉○○段148 、147 地號及大湖鄉○○
    ○段414 地號與165 、166 地號鄰界處之水泥田埂、田埂上
    之水管及噴藥管（下稱系爭農業設備），致令不堪使用，並
    造成田埂邊之農作物無法收成。經原告送請估價後，需支出
    回復水泥田埂、水管及噴藥管費用137, 200元、購買水管費
    用7,770 元，共計144,970 元，爰依侵權行為法律關係，請
    求被告賠償上開損失。並聲明：(一)被告應給付原告144,970
    元，及自起訴狀繕本送達之翌日起至清償日止，按年息5 ％
    計算之利息；(二)願供擔保，請准宣告假執行。
二、被告則以：原告所設置之系爭農業設備係位於伊所有之土地
    上，故伊僱人挖掉。又原告請求之費用過高，伊不願賠償等
    語，資為抗辯。並聲明：原告之訴駁回。
三、按因故意或過失，不法侵害他人之權利者，負損害賠償責任
    。又不法毀損他人之物者，被害人得請求賠償其物因毀損所
    減少之價額，民法第184 條第1 項、第196 條定有明文。本
    件原告主張被告僱請他人挖除原告所有之系爭農業設備等情
    ，為被告所不爭執，並有照片、估價單等件為證。而被告上
    開行為構成毀損罪，亦經本院刑事庭以98年度苗簡字第316
    號刑事簡易判決判處拘役30日，如易科罰金，以1,000 元折
    算一日，上訴後經本院98年度簡上字第53號刑事判決駁回上
    訴確定，此經本院依職權調閱上開刑事卷宗核閱無誤，堪信
    為真實。被告雖辯稱系爭農業設備設置於其所有之土地上其
    方僱人拆除云云，惟被告明知系爭設備乃原告所有，竟故意
    將之破壞，致原告受有損害，原告自得依上開規定，請求被
    告負損害賠償之責。
四、次按物被毀損者，被害人依民法第196 條請求賠償物被毀損
    所減少之價額，得以修復費用為估定之標準，但以必要者為
    限，例如修理材料以新品換舊品，應予折舊（參照最高法院
    77年度第九次民事庭會議決議）。經查，原告主張系爭農業
    設備之修復費用共計144,970 元，業據其提出估價單2 紙為
    證，並經證人即翔昱營造有限公司負責人甲○○、龍翔水電
    衛浴材料行負責人戊○○到庭證述明確，堪信為真實。被告
    空言抗辯金額過高云云，不足取信。觀之翔昱營造有限公司
    出具之估價單中第4 項軀體板模26 ,600 元、第5 項混凝土
    輸送車含接管10,800元、第6 項機具搬運含模板8,000 元，
    及龍翔水電衛浴材料行出具之估價單所載水管、三通接頭、
    農藥管7,770 元（共計53,170元），均屬新品材料，此並經
    上開證人甲○○、戊○○到庭證述無誤。是依前開說明，該
    新品材料部分應予折舊。依行政院所頒佈之固定資產耐用年
    數表及固定資產折舊率表，其他農業機械及設備之耐用年數
    為6 年，採用定率遞減法計算其折舊，每年折舊率為千分之
    三一九，又依所得稅法第54條第3 項：「採用定率遞減法者
    ，其最後一年度之未折減餘額，以等於成本十分之一為合度
    。」之規定標準計算，系爭農業設備已設置近20年一情，為
    兩造所不爭執，應認實在，則系爭農業設備應認已逾前開耐
    用年限，是新品材料部分殘存價額即應以1/10計算。原告關
    於新品材料部分經扣除折舊後，得請求之金額為5,317 元（
    53170*1/10＝5317）。加上工資其及他費用91,800元（即翔
    昱營造有限公司估價單第1 、2 、3 、7 、8 項），合計原
    告得請求之金額為97,117元（91800 ＋5317＝97,117），逾
    此範圍之請求，則屬無據，應予駁回。
五、綜上所述，原告本於侵權行為法律關係，請求被告給付97,1
    17元，及自起訴狀繕本送達翌日即98年11月6 日起至清償日
    止，按年息5 ％計算之利息，為有理由，應予准許，逾此範
    圍之請求，則無理由，應予駁回。
六、本件事證已臻明確，兩造其餘攻防方法及所提證據，經核與
    本件判決結果無影響，爰不逐一論述，併此敘明。
七、本件係關於財產權之訴訟其標的金額在500,000 元以下之簡
    易訴訟程式，本院就原告勝訴部分，應依民事訴訟法第389
    條第1 項第3 款規定，依職權宣告假執行。原告雖陳明願供
    擔保聲請宣告假執行，然核其聲請僅係促使法院為職權之發
    動，爰不另為假執行准駁之諭知。
八、訴訟費用負擔之依據：民事訴訟法第79條。
中    華    民    國    99    年    5     月    25    日
                    苗栗簡易庭法  官  楊中琪
以上正本係照原本作成。
如對本判決上訴，須於判決送達後20日內向本院提出上訴狀。
                              書記官  李曉君
中    華    民    國    99    年    5     月    25    日

司法院資訊處製作；財團法人民間司法改革基金會備份。
